臺灣新北地方法院三重簡易庭民事判決
                                  110年度重簡字第1644號
原      告  張春英  

訴訟代理人  游琇蓉  
被      告  陳李金花
上列當事人間請求回復原狀事件，於民國111年10月26日言詞辯
論終結，本院判決如下：
    主  文
原告之訴駁回。
訴訟費用由原告負擔。
    事  實  及  理  由
壹、程序方面
一、按訴狀送達後，原告不得將原訴變更或追加他訴，但請求之
    基礎事實同一者，擴張或減縮應受判決事項之聲明者，不在
    此限；簡易訴訟程序，除本章別有規定外，仍適用第一章通
    常訴訟程序之規定，民事訴訟法第255條第1項第2款、第3款
    、第436條第2項分別定有明文。本件原告起訴時原請求被告
    應恢復原始原告二樓廁所埋在捷（結）構牆裡面廁所下面原
    始沒接管的直管。嗣原告於110年3月24日具狀變更聲明為：
    被告應將鈞院110年度簡上字第20號事件中認定漏水之同一
    管線，回復為原始牆壁內之暗管直管狀態，並應給付原告新
    臺幣（下同）6萬4,240元。核原告前揭變更，屬基礎事實同
    一，並擴張、縮減應受判決事項之聲明，揆諸前開說明，應
    予准許。
二、被告經合法通知，未於最後言詞辯論期日到場，核無民事訴
    訟法第386條各款所列各款情形，爰依原告之聲請，准由其
    一造辯論而為判決。
貳、實體方面
一、原告主張：
（一）原告為門牌號碼新北市○○區○○街000巷00○0號2樓房屋（下
      稱系爭2樓房屋）之所有權人，系爭房屋中之浴室與被告
      所有坐落新北市○○區○○街000○0號1樓房屋（下稱被告房屋
      ）之原始浴室共用管線（下稱系爭管線），系爭管線原為
      暗管直管公共管線，嗣被告因其個人出租之需求，將前開
      被告房屋內原有之浴室更改為套房，系爭管線亦因而遭被
      告毀損後更改為明管橫管之管線，因系爭管線遭更改之故
      ，導致被告房屋之天花板管線接管處有漏水現象，並進而
      影響系爭房屋之浴室排水，上情經鈞院108年度重建簡字
      第66號及110年度簡上字第20號判決（下稱另案一審、二
      審判決）認定屬實。依前案判決之鑑定結果，系爭房屋之
      排水受更改後之系爭管線所影響，修復費用共計6萬4,240
      元，被告自應負損害賠償責任。
（二）爰提起本件訴訟，聲明請求：被告應將另案二審判決中認
      定漏水之同一管線（即系爭管線）回復為暗管管線，並應
      給付原告6萬4,240元。
二、被告則以：
　　依前案判決之認定，被告房屋之漏水原因係因原告之熱水管
    線漏水所致，與系爭管線為明管或暗管無關，且系爭管線並
    非公共管線，其更改亦非被告所為，被告是於管線更改後始
    購買該屋等語置辯，並聲明：原告之訴駁回。
三、得心證之理由：
（一）原告主張之前揭事實，業據其提出損害費用估算表、系爭
      房屋照片、被告房屋施工圖、原設計圖（本院卷第13至第
      19頁）、兩造建物第一類登記謄本、估價單（參見111年3
      月8日補正狀附件）等件為證，被告則否認曾有毀損系爭
      管線之行為，以及系爭房屋之毀損係因系爭管線更改為明
      管所致，並以前詞置辯。
（二）原告固主張被告更改系爭管線，至系爭2樓房屋因而受損
      ，已經前案判決認定屬實等情，然為被告所否認，而依另
      案一審判決所囑託之新北市建築師公會進行鑑定，其鑑定
      結果認：「鑑定事項（一）：鑑定門牌號碼新北市○○區○○
      街000 巷00號房屋一樓漏水之損害是否因新北市○○區○○街
      000巷00○0號房屋漏水所致？或其他原因所致？鑑定結論
      ：鑑定門牌號碼新北市○○區○○街000巷00號房屋一樓漏水
      之損害，經現場會勘鑑定及分析結果，係因鑑定標的物直
      上層（二樓）之熱水管有漏水及浴室地坪有漏水情事等原
      因事所致。」，原告不服提起上訴後，亦經另案二審認定
      ：「被上訴人（即被告）雖有變更系爭1樓房屋屋內格局
      及更改水管管線，然依據漏水範圍僅侷限於1樓臥室天花
      板區域，並無大範圍漏水且係於變更格局及更改水管管線
      數年後才發生漏水現象，難以認定系爭1樓臥室天花板漏
      水與被上訴人變更室內格局及水管管線有相當因果關係。
      另上訴人（即原告）既不否認浴缸下面有積水狀態，更加
      證明鑑定人推論浴室地坪漏水導致下方1樓天花板滲漏水
      ，確有憑據。」等語，此經本院調取另案一審、二審判決
      卷宗核閱屬實，前揭判決既均認定被告所有之被告房屋漏
      水情形係因原告所有之系爭2樓房屋地坪漏水所致，且被
      告房屋之臥室天花板漏水與系爭管線之變動難認有因果關
      係，則原告主張系爭房屋漏水情事係因系爭管線之變更所
      致，已經前案判決認定云云，容有誤會。此外，原告並未
      能更舉事證以實其說，依舉證責任分配之原則，其所為主
      張，尚無可採。
（三）本件原告雖另主張系爭管線為共用管線，被告私自更改為
      明管，自應回復原狀，並應給付原告其浴室地板整修工程
      之費用6萬4,240元云云，惟以：
　　⒈承前所述，因原告系爭2樓房屋之熱水管有漏水及浴室地坪
      有漏水情事，方致下方被告所有1樓房屋天花板滲漏水，
      則原告系爭2樓房屋之浴室地板因須進行整修工程之費用
      ，要難認係因被告有何侵權行為所造成，自難就此要求被
      告負擔。
　　⒉又按稱區分所有建築物者，謂數人區分一建築物而各專有
      其一部，就專有部分有單獨所有權，並就該建築物及其附
      屬物之共同部分共有之建築物。前項專有部分，指區分所
      有建築物在構造上及使用上可獨立，且得單獨為所有權之
      標的者。共有部分，指區分所有建築物專有部分以外之其
      他部分及不屬於專有部分之附屬物，民法第799條定有明
      文。復按公寓大廈共用部分經約定供特定區分所有權人使
      用者，為約定專用部分；專有部分、約定專用部分之修繕
      、管理、維護，由各該區分所有權人或約定專用部分之使
      用人為之，並負擔其費用。共用部分、約定共用部分之修
      繕、管理、維護，由管理負責人或管理委員會為之。其費
      用由公共基金支付或由區分所有權人按其共有之應有部分
      比例分擔之。而本件原告主張被告變動、侵害公共管線一
      節，亦未就系爭管線非屬專供被告房屋使用之專有部分、
      及被告任意占用或損害共同部分，加以說明並提出事證以
      實其說，參以另案二審證人即鑑定人許偉鈞建築師證稱：
      「（一樓臥室1平頂天花板漏水的原因是否可能是公共水
      管漏水造成？）公共水管漏水不會僅限於局部，會有大面
      積的滲漏情況，而且其他樓層也會有漏水的情況發生，鑑
      定人當時去二樓沒有發現有漏水的情形，所以專業研判沒
      有公共管線漏水的情況」等語（見另案二審卷第225頁）
      ，亦無原告所指公共管線漏水之情況，從而原告指稱被告
      有變更、損害公共管線，損及建物之共有部分，請求被告
      回復系爭管線至暗管狀態等語，實非有據，所為主張自無
      可採。
四、從而，原告依物上請求權及侵權行為損害賠償等法律關係，
    請求被告應回復系爭管線至暗管狀態，並應給付原告6萬4,2
    40元，均為無理由，應予駁回。
五、本件事證已臻明確，兩造其餘攻擊或防禦方法，經審酌後，
    認與判決結果不生影響，爰不予一一論述，附此敘明。
六、訴訟費用負擔之依據：民事訴訟法第78條。　　　
中    華    民    國   111    年    11    月    30    日
                  臺灣新北地方法院三重簡易庭
                      法      官  王雅婷
以上正本係照原本作成。
如不服本判決，應於送達後20日內，向本院提出上訴狀並表明上
訴理由，如於本判決宣示後送達前提起上訴者，應於判決送達後
20日內補提上訴理由書（須附繕本）。
中    華    民    國   111    年    11    月    30    日
                      書  記  官  陳芊卉